【裁判字號】    91,上訴,1619
【裁判日期】    920612
【裁判案由】    違反毒品危害防制條例
【裁判全文】
臺灣高等法院高雄分院刑事判決          九十一年度上訴字第一六一九號
    上  訴  人
    即  被  告  乙○○
    指定辯護人  本院甲設辯護人  李  佩  娟
右上訴人因違反毒品危害防制條例案件，不服臺灣高雄地方法院九十年度訴字第一０
一號中華民國九十一年六月十九日第一審判決（起訴案號：臺灣高雄地方法院檢察署
八十九年度偵字第二六三三０號），提起上訴，本院判決如左：
      主      文
原判決撤銷。
乙○○販賣第二級毒品，未遂，累犯，處有期徒刑肆年。扣案第二級毒品安非他命肆
包（驗後毛重伍點參伍甲克）沒收銷燬之；扣案行動電話壹支沒收之。
      事      實
一、乙○○曾有違反槍砲彈藥刀械管制條例、違反肅清煙毒條例等前科，最近一次於
    民國八十六年間，違反麻醉藥品管理條例及恐嚇案件，經原審以八十六年訴字第
    九七七號判決，分別處有期徒刑四月及二年，應執行有期徒刑二年二月確定，自
    八十六年八月十四日起送監執行，八十七年九月五日假釋出獄交付保護管束，至
    八十八年五月二十一日保護管束期滿視為執行完畢。緣談智雄與乙○○係舊識，
    談某於八十九年十一月二十日十五時三十分許，在高雄巿楠梓區○○街十三巷七
    號處，因施用安非他命為警查獲，經警訊問供陳乙○○有販賣毒品，並同意配合
    警方誘捕之，旋以電話與乙○○所有供犯罪所用之0000000000號行動
    電話聯絡，虛偽表示欲購買價值二千元之安非他命，乙○○基於營利之意圖應允
    ，並約定於八十九年十一月二十日晚間六時三十分許，在高雄市○○區○○路健
    仁醫院前交易，嗣乙○○自友人蘇淑敏處取回寄放於蘇女住處之安非他命三包前
    往健仁醫院與談智雄為交易時，為當場埋伏之警員查獲而未遂，員警再依乙○○
    之供述，至高雄巿三民區○○街三十巷九六號蘇淑敏之住處，扣得乙○○所有上
    開行動電話一支及其寄放之海洛因一包（供己施用）及安非他命一包，先後共計
    扣得安非他命四包（驗後毛重五．０五甲克）。
二、案經高雄市政府警察局楠梓分局報告台灣高雄地方法院檢察署檢察官偵查起訴。
      理      由
一、訊據上訴人即被告乙○○固未否認於前揭時、地持安非他命至健仁醫院欲交付與
    談智雄之時為警查獲，且嗣後於蘇淑敏家中所查獲之安非他命為伊所寄放之事實
    ，惟矢口否認有販賣安非他命之犯行，辯稱：在健仁醫院前遭警查獲之毒品，係
    日前與談智雄一起去購買的，當時是打算要將之歸還談智雄，警訊時因怕被刑求
    才承認有販賣毒品行為云云。
二、經查：
  (一)被告依約於八十九年十一月二十日晚間六時三十分許，自蘇淑敏家中取走自己所
    寄放三包安非他命物體至健仁醫院欲交付與談智雄時為警查獲之事實，迭據被告
    於警訊及偵、審中供承不諱，並經證人即查獲本案之員警黃志宏及林宗仁於偵查
    中及原審證述屬實，又員警嗣後於蘇淑敏家中查獲之一包安非他命物體為被告寄
    放之情，亦據被告供陳在卷，經核與證人蘇淑敏於原審證述之情節相符，而前開
    四包物體經送高雄醫學大學附設中和紀念醫院檢驗確為安非他命，（驗前合計毛
    重五點四甲克，驗後合計毛重五點三五甲克），亦有該院九十年二月十二日編號
    ９００２－２４檢驗報告附卷可稽，復有扣案之安非他命四包可資佐證。
  (二)證人談智雄係經員警授意，與被告約定在健仁醫院向被告購買價值二千元之安非
    他命之事實，業據證人談智雄於原審審理時證稱：「我說我是談智雄，問他身上
    有無東西，我要二千元向他買，他說當時沒空，要辦去大陸手續，要我稍晚再打
    ，我到派出所後又打電話給他，我向他說我在健仁醫院門口等他」之語屬實，並
    表示，「警方要求我跟張某說要用錢買向他買二千元毒品，我就照著做」（見原
    審九十年七月十七日、九十一年五月二十日筆錄筆錄），而證人黃志宏於原審亦
    證稱：「（查獲時是否要求談某打電話給被告？）查獲談某時問他安非他命來源
    ，他說是向壹個人買的，並表示可以請他過來。（談某打電話給被告時如何說？
    ）談某說他現在沒有東西了，要向被告買二千，之後約了地方，被告就來了。（
    有無在現場埋伏？）我們在健仁醫院門口埋伏。被告到現場後就將機車停下，我
    們事先將談某用手銬銬在機車上，用衣服將手銬遮住，我們在旁埋伏，看見被告
    走向談某，從口袋取出安非他命，我們就將被告逮捕。」之語（見原審九十年八
    月十七日筆錄），足見案發之日被告係基於營利之意圖攜帶安非他命至健仁醫院
    販賣與談智雄。被告雖辯稱當日欲交付之安非他命係先前與談某合資購買，至現
    場是為將之返還談某云云，然被告既係接獲談某以「購買」安非他命二千元之要
    約而前往健仁醫院交付安非他命，則其主觀上顯係為販賣毒品之意思而至現場已
    如前述，至其先前與談智雄曾否合資購買安非他命，均無礙前開事實之認定。
  (三)本件被告原即有販賣毒品與談智雄之故意，其犯意並非因於司法警察之設計教唆
    而挑起核與學理上所謂「陷害教唆」指犯罪行為人原不具犯罪之故意，純因司法
    警察之設計教唆，始萌生犯意進而著手實行犯罪構成要件行為之情形有別（參見
    最高法院九十一年度台上字第一五二三號判決）。從而，本案證人談智雄雖因配
    合警方辦案而佯稱向乙○○購買安非他命一情，亦無礙於被告主觀上有販賣安非
    他命之故意，且客觀上已著手於著手該項犯罪行為之事實，應予說明。
  (四)此外，持有安非他命之原因，或係為供一己吸用、或為受他人寄藏、抑或基於出
    售營利之意圖而販入，其原因不一而足，本件固無積極證據足以證明扣案安非他
    命係被告基於營利之意圖所販入，然其既業已與談智雄就販賣安非他命達成合意
    被告意圖營利而與談智雄就販售安非他命之數量、交付地點均完成約定，嗣後並
    依約攜帶扣案安非他命前往交易，即令談智雄為配合警方辦案虛與被告購買安非
    他命藉以誘捕被告，本身並無購買安非他命之真意，雙方形式上有買賣之約定，
    但因警察埋伏在側，事實上不能完成買賣毒品之交易，從最有利於被告之認定，
    亦應認被告已著手於安非他命之販賣行為，僅因為警查獲而未遂（最高法院八十
    七年度台上字第二００五號判決意旨參照）。
  (五)被告意圖販賣而攜帶扣案安非他命前往與談智雄相約之處所，證人談智雄於原審
    復證稱：約定購買安非他命之價值為二千元等語。足見被告所稱單純返還安非他
    命與談某一詞並不足採，其案發之日所為交付安非他命之行為應係有償無訛，再
    者，販賣安非他命屬違法行為，非可甲然為之，不論是瓶裝或紙包之安非他命，
    均可任意分裝增減其分量，而每次買賣之價量，亦隨時依雙方關係之深淺、當時
    之資力、需求程度及對行情之認知等因素，機動地調整，販賣之利得，除經坦承
    犯行，或價量俱臻明確外，委難查得實情，然按一般民眾普遍認知安非他命之非
    法交易，政府一向查禁森嚴，且重罰不寬貸，衡諸常情，倘非有利可圖絕無平白
    甘冒被嚴查重罰高度風險之理，從而，舉凡其有償交易，除足反證其確另基於某
    種非圖利本意之關係外，通常尚難因無法查悉其賣出之差價，而諉無營利之意思
    ；況且被告當時基於出售安非他命與談智雄之意思而攜帶安非他命為警查獲，其
    確係基於販賣安非他命牟利之意思前往赴約，至屬灼然。至於證人談智雄於本院
    調查時雖改稱：我們二人合資，由乙○○去買安非他命，不是我向乙○○買安非
    他命的等語（見本院九十一年十一月四日訊問筆錄），顯係事後迴護被告之詞，
    自難採為有利於被告之認定。
  (五)綜上所述，被告所辯上情，無非卸責之詞，不足採信。本件事證明確，被告之犯
    行，堪以認定。
三、按安非他命屬毒品危害防制條例所規定之第二級毒品，核被告意圖營利販賣安非
    他命而未遂，係犯毒品危害防制條例第四條第五項、第二項販賣第二級毒品未遂
    罪。又被告持有安非他命之行為，本應以持有毒品論，惟其持有之後，進而販賣
    ，其持有之低度行為，應為販賣之高度行為所吸收，不另論罪。又被告前於八十
    六年間，違反麻醉藥品管理條例及恐嚇案件，經原審以八十六年訴字第九七七號
    判決，分別處有期徒刑四月及二年，應執行有期徒刑二年二月確定，自八十六年
    八月十四日起送監執行，八十七年九月五日假釋出獄交付保護管束，至八十八年
    五月二十一日保護管束期滿視為執行完畢之事實，有臺灣高等法院被告全國前案
    紀錄表在卷可按。其於有期徒刑完畢後五年內再犯本件有期徒刑之罪，為累犯，
    除販賣第二級毒品罪最重法定刑為無期徒刑部分，依法不得加重，該罪其餘法定
    刑應依累犯規定加重其刑；又被告販賣第二級毒品予談智雄，因談智雄係經員警
    授意而形式上與被告達成販賣之合意，實際上自始即不能達成販賣之結果，該部
    分爰依刑法第二十六條後段未遂犯規定，減輕其刑，並先加後減之。
四、原審予以被告論科，固非無見，惟查：(一)被告所有之00000000000行
    動電話係其供販賣安非他命犯罪所用之物，至為明顯，而原判決認被告所有之上
    開行動電話，非供犯罪所用之物，不予宣告沒收，自有未合。(二)又被告持有安非
    他命之後，進而販賣，其持有之低度行為，應被販賣之高度行為所吸收，不另論
    其持有毒品罪。原判決理由欄對此部分漏未說明，自屬理由不備。被告上訴意旨
    ，仍執前詞，否認犯罪，固無足取，然原判決既有上述可議，自應由本院將原判
    決撤銷改判。審酌被告有事實欄所載之犯罪前科，有臺灣高等法院被告全國前案
    紀錄表在卷可按，素行非佳，茲為牟利欲販賣安非他命予他人，惡性非輕，惟念
    其販賣安非他命之數量非鉅，所生危害尚非重大等一切情狀，量處有期徒刑四年
    。又扣案之安非他命四包（驗後共毛重五‧三五甲克），為毒品危害防制條例第
    二條第二項第二款所定之第二級毒品，應依該條例第十八條第一項前段沒收銷燬
    之。至扣案之安非他命送驗取樣用罄滅失部分，因已用罄滅失，自無庸再為沒收
    銷燬之諭知。扣案之行動電話一支，係被告所有，已經其供明在卷，且為其供本
    件販賣毒品犯罪所用之物，應依毒品危害防制條例第十九條第一項規定宣告沒收
    之。
五、甲訴意旨另以：被告基於意圖營利之概括犯意，自八十九年十一月十七日起，分
    別在高雄市○○區○○路一一一巷十號五樓及健仁醫院等地等地，以每次二千元
    之價格，連續販賣安非他命予談智雄及綽號「裕仔」之人，因認被告涉有連續犯
    毒品危害防制條例第四條第二項販賣第二級毒品罪嫌。甲訴人認被告涉有此部份
    犯罪嫌疑，無非係以被告於警訊時之自白、證人談智雄稱證所施用之安非他命是
    向被告購得，及談智雄配合警方向被告佯稱欲購買安非他命，被告果攜帶毒品赴
    約而為警查獲等事證為其主要論據。訊據被告乙○○堅詞否認有該等販賣毒品犯
    行，辯稱：是因擔心遭警刑求才承認自己有販賣毒品與談智雄及「裕仔」等語。
    經查：
  (一)按被告之自白不得作為有罪判決之唯一證據，仍應調查其他必要之證據，以察其
    是否與事實相符，刑事訴訟法第一百五十六條第二項定有明文。又刑事訴訟法上
    所謂認定犯罪事實之證據，係指足以認定被告確有犯罪行為之積極證據而言，該
    項證據自須適合於被告犯罪事實之認定，始得採為斷罪資料。如未能發現相當證
    據，或證據不足以證明，自不能以推測或擬制之方法，以為裁判之基礎，此分別
    有最高法院二十九年上字第三一０五號、四十年臺上字第八六號、七十六年臺上
    字第四九八六號判例可資參照。
  (二)被告於警訊中固供稱「我販賣過二次而已，第一次是三天前，在我住的附近，一
    個綽號「裕仔」向我買安非他命一千元，第二次是賣給談智雄一千元就被警察抓
    到了。」等語。然其於嗣後於偵查及原審審理時，均堅決否認有前開販賣安非他
    命之犯行，是其自白先後不一真實性，已非無疑，加以偵查卷內並無任何綽號「
    裕仔」等人之基本資料與證詞，被告亦表示不知該人之真實姓名及聯絡方式為何
    ，是否確有綽號「裕仔」之人確有疑義，就此既無資料足供法院查證被告於警訊
    之自白是否與事實相符，自難徒憑被告於警訊時所為具有瑕疵之之供述，遽為不
    利於被告之認定。
  (三)至證人談智雄雖於警訊中指陳伊所施用之安非他命均係購自被告，然其嗣後於偵
    查及原審審理時均否認於本案發生前曾經與被告有安非他命之交易，是其先後不
    一之證言確有瑕疵可指，再審諸該證人於警訊中就其與被告間關於安非他命交易
    時間、交易次數及交易金額等重要事項均未明確指訴，亦有重大瑕疵。況證人談
    智雄係因施用毒品案件為警查獲始供出本件被告涉有販賣毒品之罪嫌，而依毒品
    危害防制條例第十七條供出毒品來源，因而破獲者，得減輕其刑，其與被告就此
    部分既有利害關係，當不能以其具有瑕疵且之供述，作為認定被告犯罪之唯一證
    據。綜上以觀，甲訴人所引證據，均不足援為認定被告另有販賣安非他命予談智
    雄或綽號「裕仔」之人既遂之行為，應認甲訴意旨所指被告所涉該部分販賣安非
    他命既遂之犯罪，尚屬不能證明。惟甲訴人認被告此部分與前開論罪科刑部分，
    具有連續犯裁判上一罪關係，故不另為被告此部分無罪之諭知。
據上論斷，應依刑事訴訟法第三百六十九條第一項前段、第三百六十四條、第二百九
十九條第一項前段、毒品危害防制條例第四條第二項、第五項、第十八條第一項前段
、第十九條第一項，刑法第十一條前段、第四十七條、第二十六條前段，判決如主文
。
本案經檢察官彭南雄到庭執行職務。
中    華    民    國     九十二     年       六       月      十二      日
                              臺灣高等法院高雄分院刑事第三庭
                                  審判長法官  周賢銳
                                        法官  黃建榮
                                        法官  謝宏宗
右正本證明與原本無異。
如不服本判決應於收受本判決後十日內向本院提出上訴書狀，其未述上訴理由者，
並得於提起上訴後十日內向本院補提理由書狀（均須按他造當事人之人數附繕本)「
切勿逕送上級法院」。
                                      書記官  賴梅琴
中    華    民    國     九十二     年       六       月     十六       日
附錄：本判決論罪科刑法條：
毒品危害防制條例第四條第二項、第五項：
製造、運輸、販賣第二級毒品者，處無期徒刑或七年以上有期徒刑，得併科新臺幣七
百萬元以下罰金。
前四項之未遂犯罰之。
                                                                        ｋ


司法院資訊處製作；財團法人民間司法改革基金會備份。
